【裁判字號】    99,訴,1056
【裁判日期】    990702
【裁判案由】    毒品危害防制條例
【裁判全文】
臺灣板橋地方法院刑事判決              99年度訴字第1056號
公  訴  人  臺灣板橋地方法院檢察署檢察官
被      告  甲○○
上列被告因違反毒品危害防制條例案件，經檢察官提起公訴（99
年度毒偵字第2250號），本院依簡式審判程序，判決如下：
    主  文
甲○○施用第二級毒品，累犯，處有期徒刑月；又施用第一級
毒品，累犯，處有期徒刑陸月，扣案之海洛因壹包（驗餘淨重零
點零零貳零公克）沒收銷燬之，包裝上開海洛因之外包裝袋壹只
沒收；應執行有期徒刑捌月，扣案之海洛因壹包（驗餘淨重零點
零零貳零公克）沒收銷燬之，包裝上開海洛因之外包裝袋壹只沒
收。
    事  實
一、甲○○：(一)於民國92年間，因施用毒品案件，經本院以92年
    度毒聲字第2992號裁定送觀察、勒戒後，認無繼續施用毒品
    傾向，於93年3 月23日執行完畢釋放出所，復經臺灣板橋地
    方法院檢察署檢察官以93年度毒偵緝字第65號為不起訴處分
    確定；(二)於92年間，又因公共危險案件，經臺灣士林地方法
    院以92年度交訴字第57號判決判處有期徒刑7 月確定；(三)於
    92年間，再因違反槍砲彈藥刀械管制條例案件，經本院以92
    年度訴字第1844號判決判處有期徒刑1 年4 月，併科罰金新
    臺幣10萬元，如易服勞役，以銀元300 即新臺幣900 元折算
    1 日確定；上開(二)、(三)所示之數罪刑，復經本院以93年度聲
    字第2130號裁定定有期徒刑1 年10月（併科罰金新臺幣10萬
    元，如易服勞役，以銀元300 即新臺幣900 元折算1 日）確
    定，送監執行於95年4 月23日縮刑期滿執行完畢；(四)於95年
    間，因竊盜案件，經臺灣臺北地方法院以95年度易字第1899
    號判決判處有期徒刑10月，復經臺灣高等法院以95年度上易
    字第2277號判決駁回上訴確定；(五)於前開(一)所示之觀察、勒
    戒執行完畢釋放後5 年內之96年間，因再犯施用毒品案件，
    經本院以96年度訴字第199 號判決判處有期徒刑10月確定；
    上開(四)、(五)所示之2 罪刑，復經本院以96年度聲減字第3231
    號裁定依序減為有期徒刑5 月、5 月，應執行有期徒刑9 月
    確定，送監執行於96年11月26日縮刑期滿執行完畢；(六)於98
    年間，因三犯施用毒品案件，經本院以98年度訴字第2286號
    判決判處有期徒刑10月，復經臺灣高等法院以98年度上訴字
    第3986號判決駁回上訴確定（現經送監執行中）。
二、詎其猶不知悔改，復基於第二級毒品甲基安非他命之犯意，
    於99年14月29日晚間某時許，在其位於臺北縣三重市○○路
    ○ 段78號3 樓之住處，將第二級毒品甲基安非他命置於吸食
    器上，用火燒烤吸聞所生煙霧之方式，施用第二級毒品甲基
    安非他命1 次；又基於施用第一級毒品海洛因之犯意，於99
    年1 月30日1 時許，在上開住處，將第一級毒品海洛因摻入
    香菸內點燃吸食之方式，施用第一級毒品海洛因1 次；嗣於
    99年1 月30日2 時16分許（起訴書誤繕為該日2 時20分許）
    ，在臺北市○○區○○路與延平路口，為警臨檢盤查，在該
    次犯罪未被有偵查權之機關或公務員發覺前，甲○○隨即主
    動向有偵查權限之警員申告自己施用毒品之事實，並交出其
    所有而供施其施用第一級毒品所用之海洛因1 包（驗餘淨重
    0.0020公克）、復採集其尿液送驗，並聽受本件裁判。
二、案經臺北市政府警察局士林分局移送臺灣士林地方法院檢察
    署呈請臺灣高等法院檢察署令轉臺灣板橋地方法院檢察署檢
    察官偵查起訴。
   理  由
一、本案被告甲○○所犯係死刑、無期徒刑、最輕本刑為3 年以
    上有期徒刑或高等法院管轄第一審案件以外之罪，其於準備
    程序中就被訴事實為有罪之陳述，經本院告知簡式審判程序
    之旨，並聽取檢察官、被告之意見後，經合議庭裁定由受命
    法官獨任進行簡式審判程序，合先敘明。
二、上揭犯罪事實，業據被告於本院審理時坦承不諱，且被告為
    警查獲後所排放之尿液，經採樣送請臺灣尖端先進生技醫藥
    股份有限公司，先以EIA 酵素免疫分析法初步檢驗，再以GC
    /MS 氣相層析質譜儀法確認檢驗，均呈鴉片類（嗎啡）及甲
    基安非他命陽性反應之情，有該公司99年2 月12日濫用藥物
    檢驗報告1 紙在卷足參（見偵查卷第13頁），此外，並有查
    獲照片2 幀佐卷可考（見偵查卷第17、18頁）及被告所有而
    供施其施用第二級毒品所用之海洛因1 包（驗餘淨重0.0020
    公克）扣案可資佐證，而上開扣案之海洛因經送請交通部航
    空醫務中心鑑定，確含第一級毒品海洛因成分，淨重0.0040
    公克，取樣0.0020公克，餘重0.0020公克之情，亦有該中心
    99年2 月10日航藥鑑字第0990798 號毒品鑑定書1 紙佐卷可
    考（見偵查卷第19頁），足認被告自白與事實相符，堪以採
    信。
三、按施用第一、二級毒品為犯罪行為，毒品危害防制條例第10
    條定有處罰明文。故施用第一、二級毒品者，依前揭規定本
    應科以刑罰。惟基於刑事政策，對合於一定條件之施用者，
    則依同條例第20條、第23條之規定，施以觀察、勒戒及強制
    戒治之保安處分。又毒品危害防制條例於92年7 月9 日修正
    公布，自93年1 月9 日施行，其中第20條、第23條將施用毒
    品之刑事處遇程序，區分為「初犯」及「五年內再犯」、「
    五年後再犯」。依其立法理由之說明：「初犯」，經觀察、
    勒戒或強制戒治後，應為不起訴處分或不付審理之裁定；經
    觀察、勒戒或強制戒治執行完畢釋放後，「五年內再犯」者
    ，因其再犯率甚高，原實施之觀察、勒戒及強制戒治既已無
    法收其實效，爰依法追訴或裁定交付審理。至於經觀察、勒
    戒或強制戒治執行完畢釋放後，「五年後再犯」者，前所實
    施之觀察、勒戒或強制戒治已足以遮斷其施用毒品之毒癮，
    為期自新及協助其斷除毒癮，仍適用「初犯」規定，先經觀
    察、勒戒或強制戒治之程序。從而依修正後之規定，僅限於
    「初犯」及「五年後再犯」二種情形，始應先經觀察、勒戒
    或強制戒治程序。倘被告於五年內已再犯，經依法追訴處罰
    ，縱其第三次（或第三次以上）再度施用毒品之時間，在初
    犯經觀察、勒戒或強制戒治執行完畢釋放五年以後，已不合
    於「五年後再犯」之規定，且因已於「五年內再犯」，顯見
    其再犯率甚高，原實施觀察、勒戒或強制戒治，已無法收其
    實效，即應依該條例第10條處罰。至於第三次（或第三次以
    上）施用毒品之時間，是否宜有期間限制？以多久為適宜？
    則分屬刑事政策、專門醫學之範圍，非審判機關所能決定，
    有待循立法途徑解決（最高法院97年第5 次刑事庭會議決定
    要旨可參）。查被告有如事實一之(一)、(五)所示之觀察、勒戒
    執行完畢及於該觀察、勒戒執行完畢5 年內再犯施用毒品案
    件，經法院判處罪刑確定等情，有臺灣高等法院被告前案紀
    錄表在卷可稽，是被告既曾於觀察、勒戒執行完畢釋放後「
    5 年內再犯」施用毒品案件，且經法院判處罪刑確定，又四
    犯本案施用第一、二級毒品之犯行，自非屬毒品危害防制條
    第20條第3 項所定「5 年後再犯」之情形。是被告於5 年後
    四犯本案施用第一、二級毒品之罪，事證明確，應依法論科
    。
四、查海洛因、甲基安非他命係毒品危害防制條例第2 條第2 項
    第1 款、第2 款所稱之第一、二級毒品。核被告施用第二級
    毒品甲基安非他命、第一級毒品海洛因之行為，係犯同條例
    第10條第2 項之施用第二級毒品罪及同條第1 項之施用第一
    級毒品罪。被告施用第一、二級毒品前後，分別持有第一、
    二級毒品之低度行為，皆為施用之高度行為所吸收，均不另
    論罪。又被告有如事實一之(二)至(五)所示之犯罪科刑及執行情
    形，有臺灣高等法院被告前案紀錄表在卷可稽，其於上開有
    期徒刑執行完畢後5 年內，故意再犯本案有期徒刑以上之二
    罪，均為累犯，皆應依刑法第47條第1 項之規定，加重其刑
    。再被告係騎乘機車行駛於路上，適警員在路旁執行路檢而
    為警盤查時，被告隨即向警員申告施用毒品，並交出所有之
    海洛因1 包（驗餘淨重0.0020公克）之事實，業據被告於警
    詢時供明在卷（見偵查卷第8 頁），是以，警員僅單純認被
    告行跡可疑上前盤查，尚未發覺被告有何犯罪情形之前，被
    告即向警員自承施用毒品行為，足認被告係對於未發覺之罪
    為自首而受裁判，符合自首之要件，爰均依刑法第62條前段
    之規定，分別減輕其刑，並依法先加後減之。被告所犯上開
    二罪間，犯意各別，罪名互異，應分論併罰。爰審酌被告前
    因施用毒品，獲得不起訴處分之寬典，並經法院判處罪刑確
    定，仍無法戒絕毒癮，再次漠視法令禁制而犯本罪，惟其施
    用毒品所生危害，實以自戕身心健康為主，對於他人生命、
    身體、財產等法益，尚無明顯而重大之實害，兼衡其犯罪後
    坦承犯行，已知悔悟等一切情狀，分別量處如主文所示之刑
    ，並合併定其應執行刑，以示懲儆。
五、扣案之海洛因1 包（驗餘淨重0.0020公克），係查獲之第一
    級毒品，不問是否屬於被告所有，應依毒品危害防制條例第
    18條第1 項前段之規定，於所犯之施用第一級毒品罪之主文
    項內諭知沒收銷燬之。又包裝上開海洛因之外包裝袋1 只，
    並非不可與毒品分離，係用於包裹毒品，防止其裸露、潮濕
    ，便於攜帶施用，係被告所有而供其施用第一級毒品所用之
    物，業據被告供明在卷，併依刑法第38條第1 項第2 款之規
    定，於所犯之施用第一級毒品罪之主文項內宣告沒收。
據上論斷，應依刑事訴訟法273 條之1 第1 項、第299 條第1 項
前段，毒品危害防制條例第10條第1 項、第2 項、第18條第1 項
，刑法第11條前段、第47條第1 項、第62條前段、第38條第1 項
第2 款、第51條第5 款，判決如主文。
本案經檢察官高智美到庭執行職務。
中    華    民    國    99    年    7     月    2     日
                  刑事第十九庭  法  官  鄧雅心
以上正本證明與原本無異。
如不服本判決應於收受判決後10日內向本院提出上訴書狀，並應
敘述具體理由。其未敘述上訴理由者，應於上訴期間屆滿後20日
內向本院補提理由書（均須按他造當事人之人數附繕本）「切勿
逕送上級法院」。
                                書記官  王小芬
中    華    民    國    99    年    7     月    2     日
附錄本案論罪科刑法條
毒品危害防制條例第十條
施用第一級毒品者，處六月以上五年以下有期徒刑。
施用第二級毒品者，處三年以下有期徒刑。

司法院資訊處製作；財團法人民間司法改革基金會備份。
